臺灣高等法院刑事判決
111年度上訴字第1637號
上  訴  人  
即  被  告  潘聖軒



選任辯護人  葉慶人律師
            楊偉毓律師
            陳履洋律師
上列上訴人即被告因違反槍砲彈藥刀械管制條例等案件，不服臺
灣新北地方法院110年度訴字第503號，中華民國110年12月30日
第一審判決（起訴案號：臺灣新北地方檢察署110年度偵字第522
3號），提起上訴，本院判決如下：
    主  文
原判決關於潘聖軒犯非法持有非制式手槍罪而諭知沒收扣案如附
表編號二、三所示具殺傷力之子彈參顆部分撤銷。
其他上訴駁回。
    事  實
一、潘聖軒明知非制式手槍、子彈，係屬槍砲彈藥刀械管制條例
    所列管之違禁物，未經中央主管機關許可，不得持有，竟基
    於非法持有非制式手槍及子彈之犯意，於民國109年2月間某
    日，自網路上購得如附表編號一所示可供擊發子彈之具有殺
    傷力之非制式手槍1支及具有殺傷力之非制式子彈6顆，並置
    放於位於新北市○○區○○路0段00巷0號1樓之居處，而自該時
    起無故持有之。
二、潘聖軒另因細故與鄭世翌發生爭執，竟基於恐嚇危害安全之
    犯意，於110年1月5日12時許，在新北市○○區○○路0段000巷0
    0弄00號4樓（為整治漏水工程工地，由倪文霞僱用林子翔、
    鄭世翌及潘聖軒擔任臨時工，下稱4樓工地），持皮帶刀1條
    對鄭世翌揮舞，並以「我要回去拿槍」等加害生命、身體之
    言行恐嚇鄭世翌，更旋即返回前開居處取出上開槍、彈後，
    於同日15時許在工地樓下對空射擊一槍，另朝4樓工地方向
    射擊一槍，而使在4樓工地內工作之鄭世翌心生畏懼，並危
    害鄭世翌生命及身體之安全。嗣潘聖軒開車離去現場之際，
    因不慎扣到扳機，又誤射一槍，造成其所駕車輛擋風玻璃破
    裂。經警據報到場處理，扣得如附表編號一至四所示手槍1
    支、非制式子彈3顆（均經試射完畢）、遺留現場之彈殼1顆
    及附表編號五所示之皮帶刀1條，因而得悉上情。
三、案經新北市政府警察局蘆洲分局報請臺灣新北地方檢察署檢
    察官偵查後提起公訴。
　　理　由
壹、證據能力
一、供述證據：
　　按被告以外之人於審判外之言詞或書面陳述，除法律有規定
    者外，不得作為證據，刑事訴訟法第159條第1項固定有明文
    ；惟被告以外之人於審判外之陳述，雖不符同法第159條之1
    至第159條之4之規定，而經當事人於審判程序同意作為證據
    ，法院審酌該言詞陳述或書面陳述作成時之情況，認為適當
    者，亦得為證據，同法第159條之5第1項亦定有明文。經查
    ，本件判決所引用之上訴人即被告潘聖軒(下稱被告)以外之
    人於審判外之陳述，固均屬傳聞證據，惟公訴人、被告及選
    任辯護人對本院提示之卷證，均表示同意有證據能力（見本
    院卷第94-95頁），且迄至言詞辯論終結前亦未再聲明異議
    （見本院卷第133-135頁），本院審酌上開證據資料製作時
    之情況，尚無違法不當或證明力明顯過低之瑕疵，亦認以之
    作為證據，應屬適當。
二、非供述證據部分：
　　本判決所引用之非供述證據，並無證據證明係公務員違背法
    定程序所取得，亦無顯有不可信之情況，且經本院於審理期
    日為合法調查，該等證據自得作為本案裁判之資料。 
貳、實體方面
一、認定犯罪事實所憑之證據及理由：
    被告所為如事實欄一、二所示之犯行，業經被告迭於警詢、
    偵查、原審及本院審理時坦認在卷，核與證人即被害人鄭世
    翌、證人即在4樓工地目擊之林子翔、證人倪文霞（工地老
    闆娘）、證人即現場舖馬路工程之監工陳宇軒、證人即現場
    一樓住戶王瑩藝、證人即被告女友張舒涵之證述情節大致相
    符，並有卷附鄭世翌、陳宇軒指認犯嫌人紀錄表、張舒涵自
    願受搜索同意書、110年1月5日被告潘聖軒自願受搜索同意
    書及新北市政府警察局蘆洲分局搜索扣押筆錄及目錄表、扣
    押物及現場監視器照片、新北市政府警察局槍枝初步檢視報
    告表、內政部警政署刑事警察局110年2月2日刑鑑字第11000
    06658號鑑定書、110年3月12日刑鑑字第1100006615號鑑定
    書及111年6月2日刑鑑字第1110054743號鑑定書各1份在卷可
    稽。是上述補強證據已足資擔保被告上開任意性自白與事實
    相符，應可採信。本案事證明確，被告上開犯行均堪認定，
    應依法論科。
二、論罪：
　㈠新舊法比較：　
　⒈被告行為後，槍砲彈藥刀械管制條例第4條、第7條、第8條業
    於109年6月10日修正公布，並自同年6月12日起生效施行，
    此次修法鑒於現行查獲具殺傷力之違法槍枝，多屬非制式槍
    枝，可遠距離致人死傷，且殺傷力不亞於制式槍枝，對人民
    生命、身體、自由及財產法益之危害，實與制式槍枝無異；
    另因非制式槍枝之取得成本遠低於購買制式槍枝，且製造技
    術門檻不高、網路取得改造資訊容易，導致非制式槍枝氾濫
    情形嚴重，若區分制式與否而分別適用第7條、第8條處罰，
    將使不法分子傾向使用非制式槍砲從事不法行為，以規避第
    7條較重之刑責，無異加深不法分子大量使用非制式槍砲之
    誘因，為有效遏止持非制式槍砲進行犯罪情形，非制式槍砲
    與制式槍砲罪責確有一致之必要。為此修正第4條第1項第1
    款所稱槍砲之定義，在特定類型槍砲前增列「制式或非制式
    」等語，使管制範圍明確及於所有制式及非制式槍砲；且配
    合在第7條第1項、第8條第1項、第9條第1項及第3項亦均增
    列「制式或非制式」等語，以調整各條所規範特定類型槍砲
    之範圍（另將第8條第4項原條文「槍枝」，修正為「槍砲」
    ，以統一用語）。是依修正後之新法，製造、持有「非制式
    手槍」不再分別依第8條第1項、第4項規定，分別改依較重
    之第7條第1項、第4項規定處罰。
　⒉而按未經許可持有槍彈為繼續犯，於其終止持有之前，犯罪
    行為仍在繼續實施之中，其間法律縱有變更，但其行為既繼
    續實施至新法施行以後，自無行為後法律變更，應無新舊法
    比較之問題，而應適用其行為終止時之現行槍砲彈藥刀械管
    制條例及刑法論處（最高法院89年度台非字第186號判決意
    旨參照）。本件被告持有非制式手槍之時間應至為警查獲日
    110年1月5日，其犯行始為終止，故槍砲彈藥刀械管制條例
    第7條規定雖於109年6月10日修正公布，並於同年月12日生
    效施行，然有關本案被告持有行為，仍應以終了時作為有無
    行為後法律變更之比較基準時點。從而，本件被告所為非法
    持有非制式手槍之行為，應逕行適用109年6月10日修正公布
    之現行槍砲彈藥刀械管制條例第7條第4項規定，尚不生新舊
    法比較問題。另被告所犯持有具殺傷力子彈部分，因槍砲彈
    藥刀械管制條例第12條規定，於109年6月10日並未修正，無
    比較新舊法之問題，應依一般法律適用原則，逕適用裁判時
    之規定。　
　㈡核被告：
　⒈就事實欄一所為，係犯槍砲彈藥刀械管制條例第7條第4項之
    非法持有非制式手槍罪、同條例第12條第4項之非法持有子
    彈罪。被告持有上開子彈6顆，客體雖為複數，但僅成立單
    純一罪；又其自取得之時起到查獲時止持有槍枝、子彈之行
    為，揆諸前揭說明，係屬繼續犯。被告以一行為同時持有非
    制式手槍及子彈，為想像競合犯，應從一重論以非法持有非
    制式手槍罪。另依前揭說明，被告所犯非法持有非制式手槍
    罪，應逕行適用其行為終止時之現行槍砲彈藥刀械管制條例
    第7條第4項論處，尚不生新舊法比較適用之問題，而所謂變
    更起訴法條，依刑事訴訟法第300條之規定為「前條之判決
    ，得就起訴之『犯罪事實』，變更檢察官所引應適用之法條」
    ，而本件經檢察官起訴之犯罪事實，與本院所認定之犯罪事
    實相同，僅起訴意旨於論罪時錯誤引用應適用修正前槍砲彈
    藥刀械管制條例第8條第4項之法條，亦即起訴之事實並無變
    更，自無援引刑事訴訟法第300條之規定變更起訴法條。是
    起訴書所引論罪法條既屬誤載，應予更正，且原審及本院均
    已告知被告此部分應涉犯之法條，並由檢察官、被告及其選
    任辯護人進行辯論而無礙於被告之防禦。　
　⒉就事實欄二所為，則係犯刑法第305條之恐嚇危害安全罪。
　㈢被告所犯非法持有非制式手槍罪與恐嚇危害安全罪，犯意各
    別，行為互異，應分論併罰。
　㈣刑之加重：
  　被告前因施用毒品案件，經臺灣臺北地方法院以105年度簡
    字第1109號簡易判決判處有期徒刑6月確定，於106年1月23
    日入監執行後易科罰金執行完畢，有本院被告前案紀錄表在
    卷可查。其受有期徒刑之執行完畢後，5年以內故意再犯本
    件上開有期徒刑以上之2罪，均為累犯。又依司法院釋字第7
    75號解釋文及解釋理由，於現行刑法第47條第1項規定修正
    之前，法院應斟酌個案情形，裁量是否依該規定加重最低本
    刑。衡酌被告因前案經法院論罪科刑及執行完畢後，再為本
    案罪質非輕、且嚴重侵害社會安全、他人法益之持有槍彈及
    恐嚇犯行，顯見其並未因前案執行完畢而心生警惕，自我反
    省及行為控管能力均屬不佳，足認前案有期徒刑執行之成效
    未彰，其對於刑罰之反應力薄弱而具有相當之惡性，需再延
    長其受矯正教化期間，以助其重返社會，同時兼顧社會防衛
    之效果，且依本案犯罪情節，被告並無應量處最低法定刑度
    之情形，即使依累犯規定加重其法定最低本刑，亦不致使其
    承受之刑罰超過其應負擔之罪責（最高法院109年度台非字
    第139號判決意旨參照），準此，本件被告所犯2罪，均應依
    刑法第47條第1項累犯之規定加重其刑。辯護人為被告辯護
    稱本件不應論以累犯而加重其刑，難認有據。
　㈤本件並無刑法第59條酌減其刑之適用：
　　刑法第59條規定犯罪情狀可憫恕者，得酌量減輕其刑，固為
    法院依法得自由裁量之事項，然非漫無限制，必須犯罪另有
    特殊之原因與環境，在客觀上足以引起一般同情，認為即予
    宣告法定低度刑期尤嫌過重者，始有其適用。是為此項裁量
    減刑時，必須就被告全部犯罪情狀予以審酌在客觀上是否有
    足以引起社會上一般人之同情，而可憫恕之情形，始稱適法
    （最高法院88年度台上字第6683號號判決意旨參照）。蓋此
    旨在避免嚴刑峻罰，法內存仁，俾審判法官得確實斟酌個案
    具體情形，妥適裁量。本院審酌槍枝、子彈均對公眾具有高
    度之危險性，被告非法持有本案槍彈之手段、情節顯已對社
    會治安存有相當隱憂，而我國嚴禁非法持有槍枝及子彈，並
    就非法持有槍枝定以重刑，此為一般普遍大眾所週知，參諸
    本件被告持有槍枝1支及子彈6顆，更僅因細故，為恐嚇被害
    人即公然持槍射擊，犯罪情節對社會治安之危害程度，實無
    情輕法重之情形，縱案發時被告未朝人射擊、未攜械逃亡、
    案發後與被害人和解及獲得宥恕，客觀上仍殊難認有何特殊
    原因，足以引起一般人同情而得認有情堪憫恕或特別可原諒
    之處，自不符刑法第59條規定，辯護人為被告辯護稱應依刑
    法第59條規定酌減其刑云云，自不可採。
參、上訴駁回部分之理由（即罪刑部分）
一、原審審理後，認被告犯罪事證明確，並以行為人之責任為基
    礎，審酌被告非法持有非制式手槍及子彈之行為，具有相當
    之危險性，且於大白天開車在道路上，任意對空鳴擊及朝4
    樓工地射擊，嚴重危害社會治安，並危及被害人生命、身體
    之安全，兼衡被告於犯後自始坦承犯行，其智識程度為高中
    畢業（於本院審理時改稱高中肄業）、從事防水工程（於本
    院審理時改稱開設車行從事中古出買賣），月收入約新臺幣
    （下同）3萬元，有女兒5歲需要扶養之家庭經濟狀況，暨本
    案查扣之手槍、子彈數量多寡，及被告於審理中業與被害人
    達成和解，被害人請求就被告之恐嚇犯行給予從輕量刑（見
    原審卷第155頁調解筆錄）等一切情狀，酌情分別就所犯非
    法持有非制式手槍罪部分，判處有期徒刑6年，併科罰金15
    萬元，並諭知罰金易服勞役之折算標準為以1千元折算1日，
    另諭知扣案如附表編號一所示之物（非制式手槍1支）沒收
    ，並說明扣案如附表編號四所示之彈殼1顆（案發現場所擊
    發），業經擊發而喪失違禁物之性質，此部分不併為沒收之
    諭知（另原判決就附表二、三宣告沒收部分應予撤銷，詳如
    後述）；另就所犯恐嚇危害安全罪，則量處有期徒6月，並
    諭知易科罰金之折算標準亦為以1千元折算1日，另宣告扣案
    如附表編號五所示犯罪所用之物（皮帶刀1條）沒收等語。
    核其此部分認事用法並無違誤，量刑及沒收之諭知亦屬妥適
    ，應予維持。
二、被告上訴主張本件不應論以累犯加重其刑、應有刑法第59條
    酌減其刑之適用，以及原判決就恐嚇危害安全罪部分量刑過
    重云云，惟原判決就本件被告所犯2罪，均依刑法第47條第1
    項累犯之規定加重其刑，並無違誤，另未援依刑法第59條酌
    減其刑，亦無不當，均如前述。另按量刑輕重，屬為裁判之
    法院得依職權自由裁量之事項，苟其量刑已以行為人之責任
    為基礎，並斟酌刑法第57條各款所列情狀，在法定刑度內，
    酌量科刑，無顯然失當或違反公平、比例及罪刑相當原則者
    ，亦無偏執一端，致明顯失出失入情形，即不得指為違法。
    查原審判決已經詳細記載量刑審酌各項被告犯罪情節及犯罪
    後之態度等一切情狀，予以綜合考量，在法定刑內科處其刑
    ，並未失之過重，尚屬妥適，業如前述。是被告泛稱原審未
    綜合斟酌本案相關量刑事項，就恐嚇罪量刑顯屬過重云云，
    無非就原審之量刑反覆爭執，復未提出其他舉證為憑，亦無
    可採。從而，被告以上情指摘原判決而提起上訴，為無理由
    ，應予駁回。　　
肆、撤銷部分之理由（即沒收扣案如附表編號二、三所示具殺傷
    力子彈部分）
一、按現行刑法之沒收，係刑罰及保安處分以外之法律效果，具
    有獨立性，而非從刑，得與罪刑區分。因而在訴訟程序，本
    於沒收之獨立性，自得於本案罪刑部分上訴予以駁回時，單
    獨就沒收部分予以撤銷（最高法院106年度台上字第2189號
    、107年度台上字第2153號判決意旨參照）。　
二、本案被告原所持有之子彈6顆，於案發現場射擊3顆後，其中
    扣案如附表編號二所示之子彈1顆，原經鑑定認具有殺傷力
    ，雖屬違禁物，惟既經擊發而擊發後所剩之彈頭、彈殼喪失
    違禁物之性質（內政部警政署刑事警察局110年2月2日刑鑑
    字第1100006658號鑑定書參照），此部分即不應為沒收之諭
    知，原判決就此為沒收之諭知，即有未洽。
三、至其餘扣案如附表編號三所示之子彈2顆，經送全部試射結
    果，均可擊發，認具殺傷力，有內政部警政署刑事警察局11
    1年6月2日刑鑑字第1110054743號鑑定書在卷可稽，故該2顆
    子彈雖屬違禁物，惟亦經擊發而擊發後所剩之彈頭、彈殼，
    因均不具有子彈之完整結構，失其效能而不具殺傷力，非屬
    違禁物，沒收尚乏刑法上之重要性，亦均不應予以宣告沒收
    ，原判決未及審酌此部分，而就原試射剩餘之子彈2顆為沒
    收之諭知，即有未洽。
四、被告雖未執此提起上訴，仍應由本院就此等沒收部分予以撤
    銷。　　
據上論斷，應依刑事訴訟法第368條、第369條第1項前段、第364
條，判決如主文。　　
本案經檢察官李秉錡提起公訴，被告提起上訴後，經檢察官劉俊
杰到庭執行職務。
中　　華　　民　　國　　111 　年　　7 　　月　　28　　日
                  刑事第十六庭  審判長法　官  劉嶽承
                                      法　官  王耀興
                                      法　官  古瑞君
以上正本證明與原本無異。
恐嚇危害安全部分，不得上訴。
非法持有非制式手槍部分，如不服本判決，應於收受送達後20日
內向本院提出上訴書狀，其未敘述上訴之理由者並得於提起上訴
後20日內向本院補提理由書（均須按他造當事人之人數附繕本）
「切勿逕送上級法院」。
                                      書記官  林君縈
中　　華　　民　　國　　111 　年　　7 　　月　　28　　日
附錄：本案論罪科刑法條全文
槍砲彈藥刀械管制條例第7條
未經許可，製造、販賣或運輸制式或非制式火砲、肩射武器、機
關槍、衝鋒槍、卡柄槍、自動步槍、普通步槍、馬槍、手槍或各
類砲彈、炸彈、爆裂物者，處無期徒刑或7年以上有期徒刑，併
科新臺幣3千萬元以下罰金。
未經許可，轉讓、出租或出借前項所列槍砲、彈藥者，處無期徒
刑或5年以上有期徒刑，併科新臺幣1千萬元以下罰金。
意圖供自己或他人犯罪之用，而犯前二項之罪者，處死刑或無期
徒刑；處徒刑者，併科新臺幣5千萬元以下罰金。
未經許可，持有、寄藏或意圖販賣而陳列第1項所列槍砲、彈藥
者，處5年以上有期徒刑，併科新臺幣1千萬元以下罰金。
意圖供自己或他人犯罪之用，以強盜、搶奪、竊盜或其他非法方
法，持有依法執行公務之人所持有之第1項所列槍砲、彈藥者，
得加重其刑至二分之一。
第1項至第3項之未遂犯罰之。

槍砲彈藥刀械管制條例第12條
未經許可，製造、販賣或運輸子彈者，處1年以上7年以下有期徒
刑，併科新台幣500萬元以下罰金。
未經許可，轉讓、出租或出借子彈者，處6月以上5年以下有期徒
刑，併科新台幣300萬元以下罰金。
意圖供自己或他人犯罪之用，而犯前二項之罪者，處3年以上10
年以下有期徒刑，併科新台幣700萬元以下罰金。
未經許可，持有、寄藏或意圖販賣而陳列子彈者，處5年以下有
期徒刑，併科新台幣300萬元以下罰金。
第1項至第3項之未遂犯罰之。

中華民國刑法第305條
以加害生命、身體、自由、名譽、財產之事恐嚇他人，致生危害
於安全者，處2年以下有期徒刑、拘役或9千元以下罰金。

附表：
編號 物品名稱 數量 製造方式 槍枝管制編號 鑑定資料 鑑定結果 一 非制式手槍，由仿手槍外型製造之槍枝  1支  在網路上購買取得道具槍及槍管(已開通)，經自行組裝後而成   0000000000 內政部警政署刑事警察局110年2月9日刑鑑字第1100006658號鑑定書 擊發功能正常，可供擊發適用子彈使用，認具殺傷力   二 非制式子彈   1顆 由口徑9mm制式彈殼組合直徑約9.0mm 金屬彈頭而成 無 同上鑑定書 經試射，可擊發，認具殺傷力，惟擊發後所剩之彈頭、彈殼，因均不具有子彈之完整結構，失其效能而不具殺傷力，非屬違禁物 三 非制式子彈   2顆  無 內政部警政署刑事警察局111年6月2日刑鑑字第1110054743號鑑定書 同上 四 彈殼 1顆 已擊發之制式彈殼，現場採 得 無 內政部警政署刑事警察局110年3月12日刑鑑字第1100006615號鑑定書 己擊發而喪失違禁物之性質，不併為沒收之諭知 五 皮帶刀１條 被告所有用以恐嚇犯行使用之物